臺灣臺中地方法院行政訴訟判決
110年度交字第497號
原      告  羅婷馨  
被      告  臺中市交通事件裁決處
                      設臺中市○○區○○○路00號
代  表  人  黃士哲    住同上
訴訟代理人  黃曉妍律師
上列當事人間交通裁決事件，原告不服被告民國110年11月25日
中市裁字第68-L00000000號裁決書，提起行政訴訟，本院判決如
下：
    主  文
原處分撤銷。
訴訟費用新臺幣參佰元由被告負擔。
被告應給付原告新臺幣參佰元。
    事實及理由
一、程序事項：按行政訴訟法第237條之7規定，交通裁決事件之
    裁判，得不經言詞辯論為之。本件屬交通裁決事件，依兩造
    所述各節及卷內資料其事證已臻明確，本院認無經言詞辯論
    之必要，爰不經言詞辯論而為判決。
二、事實概要：
　　原告所有號牌0182-WY號自用小客車(下稱系爭車輛），於㈠
    民國110年9月4日7時48分許，行經國道3號北向291.9公里處
    ，因「行駛高速公路未依規定變換車道」之違規行為㈡110年
    9月4日7時48分許，行經嘉義縣竹崎鄉灣橋村國3北向引道，
    因「汽車駕駛人未依規定使用方向燈」之違規行為，遭民眾
    於110年9月4日檢具事證檢舉，經內政部警政署國道公路警
    察局第八公路警察大隊與嘉義縣警察局竹崎分局，依道路交
    通管理處罰條例第33條第1項第4款、第42條規定，逕行對車
    主即原告掣開第ZHB267472、L00000000號舉發違反道路交通
    管理事件通知單。原告未於到案期限檢具事證及應歸責人相
    關資料，向被告告知應歸責人，被告即依道路交通管理處罰
    條例第85條第4項規定，推定原告有過失，並依道路交通管
    理處罰條例第85條第1項後段「仍依本條例各該違反條款規
    定處罰」之規定，續於110年11月25日以中市裁字第68-ZHB2
    67472、68-L00000000號裁決書，依道路交通管理處罰條例
    第33條第1項第4款、第42條、第63條第1項第1款及「違反道
    路交通管理事件統一裁罰基準表」之規定，按期限內到案之
    基準，分別裁處原告第1階段罰鍰新臺幣3,000元、罰鍰新臺
    幣1,200元。惟原告僅對110年11月25日中市裁字第68-L0000
    0000號裁決書（下稱原處分）聲明不服，提起本件行政訴訟
    。
三、原告主張略以：
　　查原告因民眾檢舉同日同時己受國道八隊開立舉發單，兩張
    罰單舉發時間及地點皆為110年9月4日7時48分國道3號北向2
    91.9公里處，僅相距27秒，未行駛超過一個路口。依道路交
    通管理處罰條例第85-1條第2項條文明定，民眾檢舉同一輛
    汽車違規，其行車速度超過最高速限或低於最低速度或有第
    三十三條第ㄧ項、第二項之情形，其違規地點需相距六公里
    以上、違規時間需相隔6分鐘以上或行駛經過一個路口以上
    ，始得連續舉發，此案不符此樣態，主管或警察機關以舉發
    一次為限。另依道路交通管理處罰條例第7-1條條文明定，
    行為終了日起逾七日之檢舉，不得舉發；嘉義縣警察局開立
    通知單為110年10月11日，是否已逾此規定？被告所為的裁
    決違法等語。並聲明：原處分撤銷。
四、被告答辯略以：
　　系爭車輛變換車道並未全程顯示欲變換車道方向燈之燈光，
    系爭車輛無法讓其他用路人瞭解其動向，以及時採取適當之
    必要措施，違反前揭規定所定義務，顯有故意過失，自應受
    罰。系爭車輛2次違規，雖於6分鐘內，惟其時間、地點均不
    同，其危害之程度亦較一次未顯示方向燈者為鉅，且系爭車
    輛係在變換完成且違規行為終了後，行駛一段距離，再次變
    換車道違規，並無違規行為持續性的問題，更無違規事實一
    直存在之行為，即無大法官解釋字第604號關於違規事實一
    直存在之行為連續舉發之疑義，自得依行政罰法第25條規定
    予分別處罰等語，並聲明：原告之訴駁回。
五、本院之判斷：
(一)按「（第1項）汽車行駛於高速公路、快速公路或設站管制
    之道路，不遵使用限制、禁止、行車管制及管理事項之管制
    規則而有下列行為者，處汽車駕駛人新臺幣3千元以上6千元
    以下罰鍰：四、未依規定變換車道。（第6項）第1項之管制
    規則，由交通部會同內政部定之。」、「汽車駕駛人有下列
    各款所列條款之一者，除依原條款處罰鍰外，並予記點：一
    、有第33條第1項……者，各記違規點數1點。」道路交通管理
    處罰條例第33條第1項第4款、第6項及第63條第1項第1款分
    別定有明文。次按「行車遇有轉向、減速暫停、讓車、倒車
    、變換車道等情況時所用之燈光及駕駛人之手勢，應依下列
    規定：六、變換車道時，應先顯示欲變換車道方向之燈光或
    手勢。」道路交通安全規則第91條第1項第6款定有明文；次
    按「汽車駕駛人，不依規定使用燈光者，處新臺幣1,200元
    以上3,600元以下罰鍰。」道路交通管理處罰條例第42條亦
    有明文。
(二)經查，按內政部警政署國道公路警察局第八公路警察大隊11
    0年11月1日國道警八交字第1108701202號函復說明略以：「
    本案係民眾以行車影像紀錄器取得（拍攝）旨揭車輛違規證
    據資料，向內政部警政署國道公路警察局提出檢舉。案經審
    視採證影片，旨揭車輛於110年9月4日7時48分，行經國道3
    號公路北向291.9公里處，由外側車道向右跨越穿越虛線變
    換至減速車道時，未依規定使用方向燈，違反道路交通管理
    處罰條例第33條第1項第4款規定，爰擷取影像照片依法製填
    旨揭違規通知單逕行舉發，並無違誤。」、嘉義縣警察局竹
    崎分局110年11月1日嘉竹警四字第1100017697號函復說明略
    以：「旨案經本分局重新檢視佐證影片，發現當時旨揭車輛
    行經本轄竹崎鄉灣橋村國道三號北上引道路段時，確實不依
    規定使用燈光（在變換車道前未使用方向燈），違規事實明
    確，另陳述人所述（連續舉發須以道交條例第八十五條之一
    第一項之規定，間隔6公里以上）係規範行車速度超過規定
    之行為，與本案違規型態並不相符，故本案違規舉發並無違
    誤不當。」等語以及檢舉民眾行車紀錄器擷圖（見本院卷第
    89頁至95頁反面頁）即知，系爭車輛行駛於國道3號291.9公
    里處時，未顯示方向燈即由外側車道向右變換至減速車道，
    之後行駛至嘉義縣竹崎鄉灣橋村國3北向引道時，再次變換
    車道未依規定使用方向燈等情，為原告所不爭執，故就此部
    分之事實，應可認定。
(三)然按「立法者固得以法律規定行政機關執法人員得以連續舉
    發及隨同多次處罰之遏阻作用以達成行政管制之目的，但仍
    須符合憲法第二十三條之比例原則及法律授權明確性原則。
    申言之，以連續舉發之方式，對違規事實繼續之違規行為，
    藉舉發其違規事實之次數，評價及計算其法律上之違規次數
    ，並予以多次處罰，藉多次處罰之遏阻作用，以防制違規事
    實繼續發生，此種手段有助於目的之達成，對維護交通秩序
    、確保交通安全之目的而言，在客觀條件之限制下，更有其
    必要性及實效性。惟每次舉發既然各別構成一次違規行為，
    則連續舉發之間隔期間是否過密，以致多次處罰是否過當，
    仍須審酌是否符合憲法上之比例原則。」（司法院釋字第60
    4號解釋理由書參照）。再按「第七條之二之逕行舉發案件
    有下列情形之一者，得連續舉發：一、逕行舉發汽車行車速
    度超過規定之最高速限或低於規定之最低速度或有第三十三
    條第一項、第二項之情形，其違規地點相距六公里以上、違
    規時間相隔六分鐘以上或行駛經過一個路口以上。但其違規
    地點在隧道內者，不在此限。」道交條例第85條之1第2項第
    1款定有明文。準此，汽車駕駛人行駛高速公路數次未依規
    定變換車道（未依規定使用方向燈），如其違規地點相距未
    達6公里、違規時間相隔未達6分鐘或未行駛經過一個路口，
    即不得連續舉發，此於交通勤務警察或依法令執行交通稽查
    任務人員依道交條例第7條之2規定逕行舉發案件，固得直接
    適用，然公路主管或警察機關受理道交條例第7條之1規定的
    民眾檢舉舉發案件，因同具當場不能製單舉發之情形，而有
    本質上之類似性，亦應類推適用上開規定，始符道交條例第
    85條之1第2項第1款之規範意旨。
(四)從而，原告固有2次變換車道未依規定使用方向燈之違規行
    為，惟審酌原告不到1分鐘內在密接地點未依規定變換車道
    ，跨越車道線等情節，核係肇因於原告之不當駕駛習慣，並
    非惡性之重大違規行為，則依前開說明，本院認為就罰責較
    重之第1次（地點在高速公路）違規行為予以處罰即足，就
    第2次（地點在平面一般道路，處罰鍰1,200元，即原處分）
    之違規行為，應類推適用道交處罰條例第85條之1第2 項第1
    款規定，不予連續舉發。並認關於原處分部分，顯屬過當，
    應予撤銷。
六、本件事證已臻明確，兩造其餘主張及陳述，經核於判決結果
    不生影響，爰不逐一論列，附此敘明。
七、本件第一審原告預納之裁判費300元，應由敗訴之被告負擔
    ，爰確定第一審訴訟費用額如主文第3項所示。
據上論結，本件原告之訴為有理由，依行政訴訟法第98條第1項
前段、第237條之7、第237條之8第1項、第237條之9、第236條、
第104條、民事訴訟法第93條，判決如主文。
中　　華　　民　　國　 111　　年　　5　　月　  25 　日
　　　　　　　　　行政訴訟庭　法　官   吳俊螢
上為正本係照原本作成。
如不服本判決，應於送達後20日內，向本院提出上訴狀，其未表
明上訴理由者，應於提出上訴後20日內向本院補提理由書（均須
按他造人數附繕本）。上訴理由應表明關於原判決所違背之法令
及其具體內容，或依訴訟資料可認為原判決有違背法令之具體事
實。
中　　華　　民　　國　　111 　年　　5 　　月　　25　　日
                              書記官   王素珍